【裁判字號】    98,訴,1327
【裁判日期】    990413
【裁判案由】    清償信用卡消費款
【裁判全文】
臺灣士林地方法院民事判決             98年度訴字第1327號
原      告  台北富邦商業銀行股份有限公司
法定代理人  戊○○
訴訟代理人  丁○○
            丙○○
被      告  乙○○
兼  上一人
訴訟代理人  甲○○
上列當事人間請求清償信用卡消費款事件，本院於中華民國99年
3月29日言詞辯論終結，判決如下：
    主  文
被告甲○○、乙○○應連帶給付原告新臺幣伍拾參萬陸仟陸佰玖
拾陸元，及其中新臺幣貳拾捌萬零玖佰壹拾參元自民國九十八年
九月十三日起至清償日止，按年息百分之十九點六九計算之利息
。
被告甲○○應給付原告新臺幣參萬零壹佰陸拾肆元及其中新臺幣
壹萬伍仟柒佰捌拾捌元自民國九十八年九月十三日起至清償日止
，按年息百分之十九點六九計算之利息。
訴訟費用新臺幣陸仟壹佰柒拾元由被告甲○○、乙○○連帶負擔
。
    事  實  及  理  由
甲、程序方面
一、本件原告台北銀行股份有限公司與富邦商業銀行股份有限公
    司於民國94年1 月1 日合併，合併後存續法人為台北銀行股
    份有限公司，名稱變更為台北富邦商業銀行股份有限公司，
    並概括承受消滅法人之權利義務；又原告係依據信用卡契約
    法律關係請求，而兩造信用卡約定條款第27條已約定：「甲
    方及其連帶保證人不履行本約定條款致涉訟時，同意以臺灣
    士林地方法院或臺灣士林地方法院內湖簡易庭為第一審管轄
    法院」，是本院應有管轄權，合先敘明。
二、原告法定代理人原為梁培華，於訴訟進行中變更為戊○○，
    故原告聲請由戊○○承受訴訟，自應准許。
三、按訴狀送達後，原告不得將原訴變更或追加他訴，但擴張或
    減縮應受判決事項之聲明者，不在此限，民事訴訟法第255
    條第1 項第3 款定有明文。本件原告起訴時原聲明：「(一)被
    告甲○○、乙○○應連帶給付原告新臺幣（下同）536,696
    元，及其中280,913 元自98年9 月13日起至清償日止，按年
    息19.69 ％計算之利息，並自上述起息日起，每月按3,787
    元計收3 個月之違約金。(二)被告甲○○應給付原告30,164元
    ，及其中15,788元自98年9 月13日起至清償日止，按年息19
    .69 ％計算之利息，並自上述起息日起，每月按213 元計收
    3 個月之違約金。」，嗣於99年3 月29日言詞辯論期日時，
    變更聲明為：「(一)被告甲○○、乙○○應連帶給付原告536
    ,696元，及其中280,913 元自98年9 月13日起至清償日止，
    按年息19.69 ％計算之利息。(二)被告甲○○應給付原告30,1
    64元，及其中15,788元自98年9 月13日起至清償日止，按年
    息19.69 ％計算之利息。」。核其所為係屬減縮應受判決事
    項之聲明，揆之首揭規定，自應准許。
乙、實體方面
一、本件原告起訴主張下列事實，並聲明：(一)被告甲○○、乙○○應連帶給付原告536,696 元，及其中280,913 元自98年9
    月13日起至清償日止，按年息19.69 ％計算之利息。(二)被告
    甲○○應給付原告30,164元，及其中15,788元自98年9 月13
    日起至清償日止，按年息19.69 ％計算之利息。
  (一)被告甲○○、乙○○於92年2 月7 日與原告成立信用卡使用
    契約，由甲○○請領使用卡號0000000000000000號萬事達信
    用卡正卡（下稱系爭信用卡正卡），另乙○○請領使用卡號
    0000000000000000號萬事達信用卡附卡（下稱系爭信用卡附
    卡），依約被告領用系爭信用卡後，即得於各特約商店記帳
    消費，依信用卡約定條款第14條之約定，應於當期繳款截止
    日前向原告全部清償，或以循環信用方式繳付最低應繳金額
    ，逾期清償者，除喪失期限利益外，應另行給付原告按年息
    19.69 ％計算之利息（惟原告得視被告之信用狀況與金融往
    來情形訂定信用卡差別利率及期間，並逕以帳單通知調整被
    告所適用之利率。若被告於差別利率期間違反信用卡使用契
    約者，原告得逕行調整被告適用之利率為年息為19.69 ％）
    ，另按前述利息加計10％違約金，惟自95年2 月起則自繳款
    截止翌日起計收3 個月如約定條款所定數額之違約金，並約
    定正附卡持卡人就所生帳款互負連帶清償責任。
  (二)又原告於94年到98年曾提供被告「所繳金額之一半清償本金
    」之優惠（下稱系爭繳款優惠方案），每月最低繳款金額為
    2,000 元，如有不足，應於當月月底前補足，如有一期未繳
    ，優惠即失效，詎被告於98年7 月僅繳納1,500 元，98年8
    月只繳500 元，是該500 元應算在7 月份之應繳金額，即被
    告8 月份未依約繳款，系爭繳款優惠方案已失效，之後即按
    原來約定之充償方式，先充費用、次充違約金、再充利息，
    最後充本金。
  (三)被告自92年11月16日起至93年7 月9 日止，於特約商店內消
    費簽帳，至98年9 月12日止，尚有566,860 元之消費帳款、
    利息未給付（其中280,913 元為附卡消費款本金、15,788元
    為正卡消費卡本金、255,738 元為附卡利息、14,376元為正
    卡利息），爰依信用卡契約之法律關係請求(一)被告甲○○、
    乙○○應連帶給付原告536,696 元，及其中280,913 元按前
    開約定計算之利息。(二)被告甲○○應給付原告30,164元，及
    其中15,788元按前開約定計算之利息等語。
二、被告則以下列情詞資為抗辯，並聲明：原告之訴駁回。
  (一)被告甲○○不同意原告請求之金額，每月還款方式係原告決
    定，去年（98年）被告因住院無法處理還款之事，但到98年
    10月30日前都有依原告指定金額繳款，然金額越滾越高，被
    告願意分期還款給原告。
  (二)被告甲○○在93年11月8 日左右有匯5 萬元，但明細表沒有
    列入；又繳款金額及方式是由原告為協助被告所提出之辦法
    ，其並未告知利息、違約金如何計算，被告沒有違約，故系
    爭繳款優惠方案並無失效之問題，是原告片面不讓被告再用
    該優惠方式還款；如果被告身上有錢就會繳費，若有遲延繳
    款，被告都會先向原告報備，且被告還是願意處理本件等語
    。
三、本件原告主張(一)被告甲○○、乙○○於92年2 月7 日與原告
    成立信用卡使用契約，由甲○○請領使用系爭信用卡正卡，
    另乙○○請領使用系爭信用卡附卡，並約定正附卡持卡人互
    負連帶清償責任。(二)原告於94年到98年曾提供被告系爭繳款
    優惠方案，每月最低繳款金額為2,000 元，且至遲須於月底
    補足當月應繳金額之事實，業據提出信用卡申請書、約定條
    款等為證，且為被告所不爭，應堪信為真實。
四、得心證之理由：本件原告主張被告甲○○、乙○○違反系爭
    繳款優惠方案約定等情，則為被告所否認，而以前開情詞置
    辯，是本件兩造之爭點，即在於：被告是否有違約之事實？
    茲論述如下：
  (一)原告主張之事實，業據提出信用卡申請書、信用卡約定條款
    、台北富邦商業銀行中心信用卡作業系統對帳單資料查詢、
    信用卡客戶滯納消費款、利息款明細資料、被告自94年起之
    繳款明細等為證。被告雖抗辯其繳款時原告均未告知其利息
    、違約金如何計算云云，然原告每月均會寄送帳單至被告指
    定地址，帳單上即會詳列前期帳款餘額、當期新增消費或利
    息、違約金等，被告多年來陸續繳款，焉有不知之理？再者
    ，信用卡約定條款上亦已載明利息及違約金之計算方式，是
    被告辯稱其不知違約金及利息如何計算，實難憑採。又被告
    雖抗辯：在93年11月8 日左右有匯款5 萬元云云，然其並未
    舉證以實其說，自難遽信。再者，被告於98年7 月僅繳納1,
    500 元，98年8 月只繳500 元，有原告提出之繳款明細可證
    ，則該500 元應算在7 月份之應繳金額，即被告8 月份並未
    納最低應繳金額，已違反前開約定，則原告主張系爭繳款優
    惠方案因被告違約而失效，自屬有據，是原告於被告違約之
    後，即按原來信用卡約定條款第14條第2 項約定之充償方式
    ，先充費用、次充違約金、再充利息，最後充本金，自無不
    當。
  (二)從而，原告依據信用卡契約之法律關係請求(一)被告甲○○、
    乙○○連帶給付原告536,696 元，及其中280,913 元自98年
    9 月13日起至清償日止，按年息19.69 ％計算之利息。(二)被
    告甲○○給付原告30,164元，及其中15,788元自98年9 月13
    日起至清償日止，按年息19.69 ％計算之利息，為有理由，
    應予准許。
五、本件判決基礎已臻明確，兩造其餘攻防方法及訴訟資料經本
    院審酌後，核與判決結果不生影響，無逐一論列之必要，附
    此敘明。
六、本院依職權定本件訴訟費用額為6,170 元（第一審裁判費6,
    170 元），應由被告連帶負擔。
七、訴訟費用負擔之依據：民事訴訟法第78條、第85條第2項。
中    華    民    國    99    年    4     月    13    日
                  民事第二庭  法  官  藍雅清
以上正本證明與原本無異。
如對本判決上訴，應於判決送達後20日內向本院提出上訴狀。
中    華    民    國    99    年    4     月    15    日
                              書記官  蘇意絜

司法院資訊處製作；財團法人民間司法改革基金會備份。
